臺灣宜蘭地方法院民事簡易判決
111年度羅簡字第96號
原      告  黃雅慧  

被      告  陳棋福  


上列當事人間請求給付違約金事件，本院於中華民國111年5月9
日言詞辯論終結，判決如下：    
　　主　文
原告之訴駁回。
訴訟費用由原告負擔。
　　事實及理由
一、原告起訴主張：兩造前於民國110年10月7日簽訂委託貸款契
    約書，由被告委託原告替其辦理貸款（下稱系爭委任契約）
    ，依系爭委任契約第5條約定，被告於獲核貸時，應會同原
    告辦理對保或其他必要行為，並同意支付核貸金額之17%作
    為手續費；依系爭委任契約第7條、第8條約定，如於原告辦
    理中或核貸後，被告有無故終止委託或不配合辦理對保或必
    要事項者，視為原告已完成貸款業務，被告應支付上述手續
    費及懲罰性違約金新臺幣（下同）20萬元予原告。而原告於
    受被告委託後，業已成功為被告代辦獲訴外人新鑫股份有限
    公司（下稱新鑫公司）同意核貸50萬元，詎被告竟以利率過
    高為由推託至今不願配合辦理貸款，又另私下與新鑫公司聯
    繫，向新鑫公司貸款，顯已違反系爭委任契約上述約定，為
    此，爰依系爭委任契約第7條、第8條之約定，請求被告給付
    手續費即原告新鑫公司所同意核貸之50萬元之17%即85,000
    元，及懲罰性違約金20萬元，共計285,000元等語。並聲明
    ：被告應給付原告285,000元，及自支付命令送達翌日起至
    清償日止，按週年利率5%計算之利息。
二、被告則以：被告前因需款花用，以自有之土地為擔保欲申辦
    貸款，然因被告自己僅能辦到50萬元之貸款，原告向被告稱
    可以辦到100萬元，被告才委託原告而簽署系爭委任契約，
    詎原告後續為被告辦理貸款，僅成功獲新鑫公司核貸50萬元
    ，是原告並未履行其依系爭委任契約應負「貸得100萬元」
    之義務，且系爭委任契約第1條亦約定：原告告知被告無法
    辦理本委託時，系爭委任契約即告終止。是系爭委任契約已
    因原告無法辦理到100萬元之貸款而終止，被告自無庸配合
    後續辦理貸款，亦無違約之情形，原告應不得向被告請求手
    續費及違約金等語，資為抗辯，並聲明：原告之訴駁回。
三、得心證之理由：
(一)查原告主張兩造前於110年10月7日簽訂委託貸款契約書，由
    被告委託原告替被告辦理貸款，依系爭委任契約第5條約定
    ，被告於獲核貸時，應會同原告辦理對保或其他必要行為，
    並同意支付核貸金額之17%作為手續費；依系爭委任契約第7
    條、第8條約定，如於原告辦理中或核貸後，被告有無故終
    止委託或不配合辦理對保或必要事項者，視為原告已完成貸
    款業務，應支付上述手續費及懲罰性違約金20萬元予原告。
    而原告於受被告委託後，業已成功為被告代辦獲新鑫公司同
    意核貸50萬元，惟被告並未配合原告後續辦理對保及其他手
    續，未透過原告向新鑫公司貸款，亦未支付任何費用予原告
    等情，為被告所不爭執，而被告抗辯系爭委任契約第1條已
    約定原告告知被告無法辦理本委託時，系爭委任契約即為終
    止等情，亦為原告所不爭執，並有系爭委任契約在卷可憑（
    見本院卷第43頁），上情首堪認定。至原告主張被告所為已
    違反系爭委任契約上述約定，應給付原告手續費85,000元及
    懲罰性違約金20萬元等情，則為被告所否認，並以前詞置辯
    。是本件爭執點厥為：兩造是否有約定原告應為被告辦理「
    100萬元之貸款」？原告成功為被告代辦獲新鑫公司同意核
    貸50萬元，是否已屬履行其依系爭委任契約所應負之義務？
(二)按「解釋意思表示，應探求當事人之真意，不得拘泥於所用
    之辭句。」民法第98條定有明文。又解釋當事人之契約，應
    以當事人立約當時之真意為準，而真意何在，又應以過去事
    實及其他一切證據資料為斷定之標準，不能拘泥文字致失真
    意。所謂探求當事人之真意，乃在兩造就其意思表示真意有
    爭執時，應從該意思表示所植基之原因事實、經濟目的、社
    會通念、交易習慣、一般客觀情事及當事人所欲使該意思表
    示發生之法律效果而為探求，並將誠信原則涵攝在內，藉以
    檢視其解釋結果是否符合公平原則（最高法院39年台上字第
    1053號判例、107年度台上字第1504號判決意旨參照）。經
    查，本件被告係透過通訊軟體Line與帳號「立可貸-佳臻」
    之人接洽磋商欲委由其辦理貸款，嗣由「立可貸-佳臻」傳
    送系爭委任契約予被告簽名而成立系爭委任契約，而原告並
    自陳「立可貸-佳臻」為其員工，被告係透過與「立可貸-佳
    臻」之溝通而委託原告等語（見本院卷第49頁），是就原告
    之受僱人「立可貸-佳臻」與被告磋商接洽訂立系爭委任契
    約過程中所為之表示，原告自應負自己之責任。而本件自被
    告與「立可貸-佳臻」之Line通訊軟體對話紀錄，可見被告
    確有於110年10月5日先向「立可貸-佳臻」詢問：「剛剛有
    問說妳不是說評估可貸100萬嗎？」「那是否真的是能貸到
    這個金額」，經「立可貸-佳臻」回復：「最高可貸到100萬
    」「用特案送，最高可到100萬，最長7年。不用特案送，只
    能10萬，最長15年。」「特案的話，一個月只有一位，是銀
    行給我們公司的專屬名額，所以金額才有辦法超過房子的金
    額」「特案的話，費用20%」「主管跟專員喬很久，但只能
    降一些17%」等，並經雙方幾度語音通話後，始由被告於110
    年10月7日簽立系爭委任契約傳送與「立可貸-佳臻」（見本
    院卷第59-64頁），是本院依上開對話紀錄，已明確可見被
    告於與原告簽立系爭委任契約前，確有向原告之受僱人「立
    可貸-佳臻」特別確認能否核貸100萬，經「立可貸-佳臻」
    明確表示「如果用特案送的話可以」，堪信本件「立可貸-
    佳臻」確有承諾可替被告辦理100萬元之貸款。又本院衡諸
    兩造所約定之貸款手續費高達17%，亦即被告若成功核貸100
    萬，僅能實際取得83萬元，卻負有100萬元之本金之償還義
    務及依100萬元計算之利息債務，較諸一般貸款行情，此等
    條件甚為不利，揆諸一般常情，貸款人若非有特別之情事或
    受託代辦貸款之人確有能力談妥他人無法談成之條件，貸款
    人多半不致接受如此不利之條件，且本件被告又係職業軍人
    、名下又有土地能提供擔保，此有其個人兵籍資料、宜蘭縣
    ○○鎮○○段000地號土地登記謄本在卷可憑（見限閱卷、本院
    卷第54-58頁），堪信本件被告辯稱其自己就能辦到50萬元
    之貸款，係因原告表示可以貸到100萬元才簽署系爭委任契
    約願委託原告辦理等語，應與事實相符。是本院綜合兩造所
    簽立系爭委任契約之條件，及上述接洽磋商簽署系爭委任契
    約期間「立可貸-佳臻」與被告所為表示，系爭委任契約雖
    無原告應辦理100萬元貸款之明文，然兩造就所簽系爭委任
    契約之真意，被告確係委託原告為其處理「辦理100萬元之
    貸款」事務，而非單純「辦理貸款」，堪以認定。
(三)是綜合上述情事，本件原告於受被告之委託後，最終確成功
    為被告代辦獲新鑫公司同意核貸50萬元，為兩造所不爭執，
    並有原告所提出新鑫公司核貸建議書1紙在卷可憑（見本院
    卷第42頁），惟因本件兩造之系爭委任契約中，原告所負義
    務為「為被告辦理100萬元之貸款」，是原告上述行為尚難
    認已完成其受託處理之事務， 其自不得依約請求代辦成功
    之手續費。又「本委託書之終止為甲（本院按：指被告）核
    貸撥款並支付乙（本院按：指原告）手續費完畢或乙告知甲
    本委託無法辦理時。」系爭委任契約第1條約有明文（見本
    院卷第43頁）。本件原告於受被告之委託後，最終僅成功為
    被告代辦獲新鑫公司同意核貸50萬元，且自被告所提出其與
    「立可貸-佳臻」之Line通訊軟體對話紀錄，亦可見「立可
    貸-佳臻」已於110年10月12日明確告知被告「本來銀行直接
    退件，後來主管幫忙擔保...後來只願意給一半金額50萬，
    利率目前核貸16%，主管可以幫你一樣降到14%」（見本院卷
    第68頁），憑此堪信原告就無法完成被告所委託辦理100萬
    元之貸款乙節，業經其受僱人於110年10月12日明確告知被
    告無訛，揆諸前開約定，系爭委任契約應於該日即告終止。
    綜上所述，本件既然原告未能完成被告所委託「為被告辦理
    100萬元之貸款」之事務，被告即應無配合原告辦理對保及
    其他後續手續之義務，被告終未透過原告辦理貸款，亦難認
    有違反系爭委任契約之情事，且系爭委任契約亦於110年10
    月12日生終止之效力，是原告據以請求被告支付手續費85,0
    00元及懲罰性違約金20萬元，均無理由。
四、綜上所述，原告依系爭委任契約第7條、第8條之約定，請求
    被告給付285,000元，及自支付命令送達翌日起至清償日止
    ，按週年利率5%計算之利息，為無理由，應予駁回。
五、本件事證已臻明確，兩造其餘攻擊防禦方法及所提之證據，
    經審酌後均與判決之結果不生影響，爰不另一一論述，併此
    敘明。　　
六、訴訟費用負擔之依據：民事訴訟法第78條。
中　　華　　民　　國　　111 　年　　6 　　月　　6 　　日
    　　　　　　　臺灣宜蘭地方法院羅東簡易庭
　　　　　　　　　　　　　　　法　官  張文愷
以上為正本係照原本作成。
如對本判決上訴，須於判決送達後二十日內向本院提出上訴狀，
同時表明上訴理由；如已於本判決宣示後送達前提起上訴者，應
於判決送達後十日內補具上訴理由（均須按他造當事人之人數附
繕本）。
如委任律師提起上訴者，應一併繳納上訴審裁判費。
中　　華　　民　　國　　111 　年　　6 　　月　　6 　　日
                              書記官  林仁修